【裁判字號】    89,訴,30
【裁判日期】    891129
【裁判案由】    土地重劃
【裁判全文】
高雄高等行政法院判決                                八十九年度訴字第三○號
                              .
    原      告  甲○○
    訴訟代理人  丁○○
    被      告  台南縣政府
    代  表  人  乙○○  縣長
    訴訟代理人  丙○○
右當事人間因土地重劃事件，原告不服臺灣省政府中華民國八十九年六月九日八九府
訴一字第一二五六０五號訴願決定，提起行政訴訟。本院判決如左：
    主  文
原告之訴駁回。
訴訟費用由原告負擔。
    事  實
一、事實概要：
原告所有坐落台南縣柳營鄉○○段六二五－二、六二六－一號等土地（下稱系爭土地
），為參加新厝農村社區更新土地重劃區範圍內土地，被告依台灣省政府民國（下同
）八十七年四月二日八七府法四字第一四三０三四號令發布之台灣省農村社區更新土
地重劃實施辦法（下稱重劃實施辦法）第十條規定，查估重劃前地價、土地位置、地
勢、交通、使用狀況、買賣實例及當期 (八十七年期）公告土地現值等資料，及重劃
後各街廓土地位置、地勢、交通、道路寬度、公共設施暨重劃後區段○○路線價等預
期發展情形，於徵詢土地重劃協進會意見後，提請臺南縣地價評議委員會及標準地價
評議委員會評定，作為計算負擔、土地分配及補償之依據。原告就其所有之系爭土地
未依建地土地負擔率計算不服，提起訴願。
二、兩造聲明：
（一）原告聲明求為判決：訴願決及原處分均撤銷。
（二）被告聲明求為判決：駁回原告之訴。
三、兩造之爭點：
甲、原告主張之理由：
（一）原告所有系爭土地，為新厝農村社區更新土地重劃區範圍內土地，然其係屬甲
      種建築用地，而依重劃協進會第十次會議決議，土地負擔率：農地土地負擔率
      為百分之四十五、建地土地負擔率為百分之十五至百分之二十六，然被告卻依
      農地之土地負擔率計算原告所有系爭土地之負擔率，與上述決議自有未合。
（二）原告所有之系爭土地係屬建地，公告現值卻與同一區段其他農地相同，此乃調
      整地價人員疏忽所致，公告期間原告曾向被告陳情，承辦人員曾表示於八十八
      年七月公告現值調整後再作補償，然迄今均無結果。
乙、被告主張之理由：
（一）本社區更新重劃範圍，係為促進該區公共建設，改善生活環境，提高生活品質
      ，除以原編定鄉村區外，並參酌社區建設實際需要，將毗連東邊之特定農業區
      ，及西邊一般農業區一併納入整體發展建設區。依據台灣省各農村社區更新土
      地重劃協進會設置要點第三條第二款規定，重劃協進會任務之一為重劃土地負
      擔減免標準之擬議事項，原告重劃前所有土地位於重劃區東隅，土地使用編定
      為特定農業區甲種建築用地，地勢平坦，面臨三公尺寬農路，八十七年期公告
      土地現值為每平方公尺新台幣（下同）一千二百元，與毗連土地其土地使用編
      定為特定農業區農牧用地之公告土地現值相同。本案重劃前後地價經查估後，
      並提請該重劃區土地重劃協進會，於八十七年七月廿三日第十次協進會提案討
      論該區重劃前、後之土地單位區段地價，經徵詢協進會意見，議決如后：一、
      土地負擔率：農地土地負擔率百分之四十五、建地負擔百分之十五至百分之二
      十六。二、區段地價由縣政府提請縣地價評議委員會及標準地價評議委員會評
      定。案復於八十七年九月廿二日提交台南縣地價評議委員會及標準地價評議委
      員會第四次會議，擬議重劃前編號二四九地價區區段 ○○○鄉村價
      每平方公尺四千五百元，編號二四五地價區段 (原屬一般農業區）及編號二四
      七地價區段 (原屬特定農業區農牧用地與兩筆甲種建築用地）其區段價每平方
      公尺二千三百三十元，重劃後同屬編號二四九地價區區段 ○鄉村價每
      平方公尺四千五百元，經評議結果「照案通過」。被告據此函報前臺灣省政府
      地政處八十七年十月廿三日地二字第五七○○二號函同意備查在案後，依社區
      更新負擔總計表核算，即農地負擔公共設施用地比率為百分之四十二點三二，
      費用負擔比率為百分之二點六，合計為百分之四十四點九二，建地公共設施用
      地負擔比率為百分之二十一點九一，費用負擔比率為百分之二點六，合計為百
      分之二十四點五一。被告按前揭執行土地分配扣減負擔作業，與法相符。
（二）原告陳述有關新厝段六二五－二、六二六－一號土地，其使用編定為「特定農
      業區甲種建築用地」，未依該區協進會議決，按建地土地負擔率百分之十五至
      百分之二十六辦理乙節。按協進會討論意旨，係依據重劃前土地使用分區別 (
      即鄉村區、特定農業區、一般農業區)，土地位置、交通、地勢及參考當年期
      ( 八十七年期）公告土地現值資料，擬議各土地負擔率，上述地號土地及四週
      土地均屬特定農業區，且公告土地現值均屬同一區段價，地理環境亦相同，故
      依農地負擔率計算，亦即其所謂建地係指鄉村區乙種建築用地。
（三）有關原告陳述「被告承辦人員曾於公告期間口頭告知，俟八十八年七月公告現
      值調整後，再作補償」乙節，查與事實不符，不足採取。
    理  由
一、原告主張原告所有系爭土地為新厝農村社區更新土地重劃區範圍內之土地，屬甲
    種建築用地，而重劃協進會第十次會議係決議：農地土地負擔率為百分之四十五
    、建地土地負擔率為百分之十五至百分之二十六，然於重劃時被告卻依農地之負
    擔率計算原告所有系爭土地之負擔率，執行分配扣減負擔作業，而與上述決議不
    合等語。被告則以上述重劃協進會討論意旨，係依據重劃前土地使用分區別（即
    鄉村區、特定農業區、一般農業區），土地位置、交通、地勢及參考當年期（八
    十七年期）公告土地現值等資料，擬議各土地負擔率。而系爭土地係編定為「特
    定農業區甲種建築用地」，其與四週土地均屬特定農業區，且公告土地現值均屬
    同一區段價，地理環境亦相同，故依農地負擔率計算；至前述重劃協進會會議決
    議所稱之建地係指鄉村區乙種建築用地，並不包含系爭土地之特定農業區甲種建
    築用地，原告之主張並不足取等語，資為抗辯。
二、按「縣（市）政府應依下列規定查估重劃前及重劃後地價，於徵詢土地重劃協進
    會意見後，提請縣（市）地價評議委員會及標準地價評議委員會評定，作為計算
    負擔、土地分配及補償之依據：一、重劃前之地價應先調查土地位置、地勢、交
    通、使用狀況、買賣實例及當期公告土地現值等資料分別估計重劃前各宗土地地
    價。二、重劃後之地價應參酌各街土地位置、地勢、交通、道路寬度、公共設施
    及重劃後預期發展情形，估計重劃後區段○○路線價。」重劃實施辦法第十條定
    有明文。又重劃區○○○○道路、．．．．．．及協進會認為必要之其他公共設
    施用地，．．．．．．，其不足土地及拆遷補償費與貸款利息，由該區土地所有
    權人按其土地受益比例共同負擔。亦為同辦法第九條第一項所明定。
三、本件原告主張其所有之系爭土地係屬建地，應依重劃協進會第十次會議決議之建
    地負擔率計算土地負擔率一節，固據提出土地登記謄本及臺南縣柳營鄉新厝社區
    更新土地重劃協進會第十次會議記錄為證。惟查：
（一）依臺南縣柳營鄉新厝社區更新土地重劃協進會第十次會議記錄所載，關於土地
      負擔率：農地土地負擔率為百分之四十五、建地土地負擔率為百分之十五至百
      分之二十六，固有該會議記錄在卷可稽；然觀前述重劃實施辦法第十條規定，
      可知計算負擔仍需以地價評議委員會及標準地價評議委員會評定重劃前及重劃
      後之地價為依據；且重劃實施辦法附件中關於重劃負擔之計算公式，亦明定需
      將重劃前平均地價及重劃後平均地價列入計算之基數，有該附表附卷足按；加
      以上述重劃實施辦法第九條第一項關於公共設施用地亦規定由土地所有權人按
      其土地受益比例共同負擔，而所謂土地受益比例即涉及重劃前土地之價值，故
      關於重劃土地之土地負擔率是否如原告所主張因其所有系爭土地使用編定上有
      「建地」名稱，即當然應適用前述協進會會議決議所稱之建地土地負擔率，實
      不無疑問，原告此一主張即難遽予採信。
（二）次按非都市土地得劃定為左列各種使用區：一、特定農業區：優良農地或曾經
      投資建設重大農業改良設施，經會同農業主管機關認為必須加以特別保護而劃
      定者。．．．．．．四、鄉村區：為調和、改善農村居住與生活環境及配合政
      府興建住宅社區政策之需要，會同有關機關劃定者。區域計畫法施行細則第十
      三條第一、四款分別定有明文。故所謂特定農業區與鄉村區在使用編定上既有
      不同之目的、功能，故雖同為建築用地，但位於不同之使用區中，其價值及功
      能當亦有所差異。查（１）本件重劃區重劃前後之區段地價，被告係查估重劃
      前之土地位置、地勢、交通、使用狀況、買賣實例及當期（八十七年期）公告
      土地現值等資料，及重劃後各街土地位置、地勢、交通、道路寬度、公共設施
      及重劃後區段○○路線價等預期發展情形，於徵詢土地重劃協進會意見後，提
      經台南縣地價評議委員會及標準地價評議委員會評定等情，有臺南縣柳營鄉新
      厝社區更新土地重劃協進會第十次會議記錄及評議會議記錄暨所附重劃前後地
      價評議表附於原處分卷可憑。此重劃前後地價之評定，其評定過程既與前述重
      劃實施辦法之規定相合，且係經地價評議委員會及標準地價評議委員會決議作
      成之決定；而地價評議委員會及標準地價評議委員會依地價評議委員會暨標準
      地價評議委員會組織規程規定，此委員會作成之決定，係由不同屬性之代表根
      據不同之見解共同所作成，故關於其獨立行使職權所作成之決定，本院自當予
      以尊重而認其有判斷餘地，先予敘明。（２）又系爭土地其使用分區雖編定為
      特定農業區甲種建築用地，然其八十七年度之公告現值為每平方公尺一千二百
      元，與周遭之特定農業區農牧用地相同，而重劃前系爭土地與周圍之特定農業
      區農牧用地經前述評議委員會評定之地價區段均屬二四七，評定之區段價亦均
      為每平方公尺二千三百三十元，而重劃前區段編號二四九之鄉村區乙種建築用
      地，其評定之區段價則為每平方公尺四千五百元等情，有原告提出之土地登記
      謄本及被告提出之地價評議表暨其附圖在卷足稽。系爭土地重劃前之評定地價
      既與周圍之特定農業區農牧用地相同，而與另一區段之鄉村區乙種建築用地不
      同，而依上開所述，特定農業區與鄉村區係不同功能之使用分區，故雖同屬可
      供建築之建地，但位於鄉村區與位於特定農業區其價值自不相同；再參酌前述
      關於土地負擔率應以重劃前後評定地價為依據之規定，故被告主張重劃協進會
      第十次會議時所決議之土地負擔率關於建地土地負擔率所指之建地實係指鄉村
      區乙種建築用地，並不包含系爭土地之特定農業區甲種建築用地一節，即非無
      據，應堪採信。
四、綜上所述，臺南縣柳營鄉新厝社區更新土地重劃協進會第十次會議決議關於土地
    負擔率：農地土地負擔率為百分之四十五、建地土地負擔率為百分之十五至百分
    之二十六決議所指之建地，應係指鄉村區乙種建築用地，並不包含特定農業區甲
    種建築用地；而系爭土地既非鄉村區乙種建築用地，而屬特定農業區甲種建築用
    地，故被告依農地土地負擔率計算原告所有系爭土地之土地負擔率，執行分配扣
    減負擔作業，於法並無違誤，訴願決定予以維持，亦無不合。原告所訴，並無理
    由，應予駁回。
五、又系爭土地地價評定係於八十七年下半年進行，自應以八十七年度公告現值作為
    估定之基準，至系爭土地公告現值於爾後年度有無變動，要與本件之結論無涉，
    故原告關於此部份之陳述及舉證，本院自無加以斟酌之必要，併予敘明。
六、據上論結，本件原告之訴為無理由，依行政訴訟法第一百九十五條第一項後段、
    第九十八條第三項前段，判決如主文。
中    華    民    國     八十九      年     十一     月     二十九      日
                    高 雄 高 等 行 政 法 院  第 一 庭
                              審 判 長 法   官   陳 光 秀
                                       法   官   林 石 猛
                                       法   官   楊 惠 欽
右為正本係照原本作成。
如不服本判決，應於送達後二十日內，向本院提出上訴狀並表明上訴理由，如於本判
決宣示後送達前提起上訴者，應於判決送達後二十日內補提上訴理由書（須按他造當
事人人數附繕本）。
中      華      民      國    八十九    年     十一     月     三十     日
                                    法院書記官   藍 亮 仁


司法院資訊處製作；財團法人民間司法改革基金會備份。
